臺灣高雄地方法院民事裁定　　　　　　100年度事聲字第241號
異　議　人　豐(臺灣)商業銀行股份有限公司
法定代理人　李鐘培
相　對　人　楊建華
上列當事人間消費者債務清理事件，異議人不服本院司法事務官
於民國100 年9 月16日99年度司執消債更字第147 號所為更生方
案認可之裁定處分而聲明異議，本裁定如下：
 主  文
異議駁回。
 理  由
一、按「債務人有薪資、執行業務所得或其他固定收入，法院認
    更生方案之條件公允者，得不經債權人會議可決，逕依債務
    人之聲請或依職權以裁定認可更生方案。有下列情形之一者
    ，法院不得為前項之認可：一、債務人於七年內曾依破產法
    或消費者債務清理條例規定受免責。二、有前條第一項各款
    情形之一。三、無擔保及無優先權債權受償總額，顯低於法
    院裁定開始更生程序時，依清算程序所得受償之總額。四、
    無擔保及無優先權債權受償總額，低於債務人聲請更生前二
    年間，可處分所得扣除自己及依法應受其扶養者所必要生活
    費用之數額。」、「有下列情形之一者，法院應不認可更生
    方案：一、債權人會議可決之更生方案對不同意或未出席之
    債權人不公允。二、更生程序違背法律規定而不能補正。三
    、更生方案違反法律強制或禁止規定，或有背於公共秩序、
    善良風俗。四、以不正當方法使更生方案可決。五、已申報
    無擔保及無優先權之債權總額逾新臺幣一千二百萬元。六、
    更生方案定有自用住宅借款特別條款，而債務人仍有喪失住
    宅或其基地之所有權或使用權之虞。七、更生方案所定自用
    住宅借款特別條款非依第五十四條協議成立。八、更生方案
    無履行可能。九、債務人有虛報債務、隱匿財產，或對於債
    權人中之一人或數人允許額外利益，情節重大。」消債條例
    第64條第1 項、第2 項及第63條第1 項定有明文。又消債條
    例之立法目的，乃為使負債務之消費者得依消費者債務清理
    條例所定程序清理其債務，以調整其與債權人及其他利害關
    係人之權利義務關係，保障債權人之公平受償，謀求消費者
    經濟生活之更生，進而健全社會經濟之發展，重在衡平債權
    人債務人雙方之利益，而非偏惠任何一方。是依照上開條文
    ，若債務人所提更生方案之條件核屬公允且無上開消費者債
    務清理條例第63條第1 項、第64條第2 項之消極事由，法院
    自應裁定認可更生方案。至若更生方案條件公允與否，應審
    酌債權人與債務人之利益衡平、債務人之償債能力與清償誠
    意以及社會公益等因素為綜合判斷，非以還款成數為絕對標
    準；而更生方案之擬定，固以債務人現況為準據，並合理預
    估更生方案履行期間將生之變動加以適當調整，惟此預估仍
    須有合理之基礎，而非可由債權債務之一方無憑據任意臆測
    為之，是更生方案是否公允，自應就更生方案履行之情狀予
    以客觀、合理之審酌判斷，始能認定，合先敘明。
二、異議意旨略以：相對人目前工作為公家機關之約聘人員，該
    工作應為有期間性之工作，並非固定長期之工作，顯見債務
    人之工作及收入並不穩定，本件相對人所提之更生方案為長
    時間履行，將來相對人是否因工作不穩定影響收入，恐有不
    能履行之虞。又銀行公會已提出「個別協商一致性」，對於
    前協商毀諾之債務人可以再次協商，依相對人無擔保債權總
    額3,139,284 元計算，如以最長期數180 期、最低利率0%、
    每月月付金僅酌增至17,440元即可全數清償借款，其應為債
    務人清償能力範圍，故如本案債務人若有還款誠意，理應積
    極循上開協商方案，與債權銀行再次協商，即可達上開條例
    之目的，實無認可更生程序之必要。且相對人明知其清償能
    力有限而仍為與其經濟狀況顯不相當之消費行為，現僅須於
    8 年期間清償債權總額52.64%之債務，其餘債務即可減免，
    實有違公平正義原則，為此爰依法聲明異議等語。
三、經查：
（一）相對人自98年2 月起任職於高雄市政府交通局擔任定期契
      約服務員迄今，其中98年度申報所得為278,726 元，99年
      度所領取之薪資為311,592 元，業有財政部高雄市國稅局
      98年度綜合所得稅各類所得資料清單、99年度各類所得扣
      繳暨免扣繳憑單各1 份為憑，是其98年度每月薪資約為23
      ,227元(278726 ÷12=23227.16 ，元以下四捨五入) 、99
      年度每月薪資約為25,966元（311592÷12＝25966 ）；另
      其目前每月薪資為25 ,872 元，亦有高雄市政府交通局定
      期契約路邊服務員勞動契約1 份為憑，是相對人近3 年平
      均月薪資約為25,022元（23227+25966+25872=75065 ，75
      065/3=25021.66，元以下四捨五入）。又其每月領有殘障
      津貼3,000 元，亦應計入其收入，是相對人每月收入應認
      為約有28,022元。再參諸內政部公告100 年度高雄市每人
      每月最低生活費用為11,146元，且該標準係依社會救助法
      第4 條之規定，參照行政院主計處所公布當地區100 年平
      均每人消費支出之百分之六十訂定，而主計處平均每人消
      費支出之項目包含食品費、衣著鞋襪、房地租及水費、燃
      料及燈光、家具及家庭設備、保健及醫療費、運輸交通與
      通訊費、娛樂消費及教育文化及什費等，是相對人之勞保
      費342 元、工會費100 元應已包含於上開統計資料之項目
      內，不另計入。則相對人每月收入扣除生活必要支出後，
      可支配金額約為16,876元（28,022-11,146= 16,876 ），
      已相當於本件更生方案每月清償17,215元之數額，堪認相
      對人已縮衣節食而盡力清償。原裁定認可之更生方案，應
      屬可行、適當、公允。
（二）異議意旨雖認系爭更生方案清償成數過低云云。惟參諸消
      費者債務清理條例之立法目的，既在使債務人得透過更生
      程序清償債務、重建其經濟生活，並保障債務人於更生方
      案履行期間內能保有符合人性尊嚴之最低基本生活，債務
      人之更生方案應否准許，應以是否公允為斷，非以清償成
      數為唯一依據。而所謂公允，自應審酌債權人與債務人之
      利益衡平、債務人之償債能力與清償誠意及社會公益等因
      素為綜合判斷，不得僅以成數過低，即認顯失公允。而審
      酌相對人既已將其收入扣除必要生活費用後，全數作為清
      償債務之用，且其還款金額達總債務之52.64%，償還期間
      並延長為8 年，足認其已盡最大能力及誠意以清償債務，
      ，本件復查無消費者債務清理條例第64條第2 項及第63條
      所定不予認可更生方案之情形，本件更生方案業已兼顧相
      對人最低生活之維持及債權人債權實現之利益，自難認有
      失公允之情。異議人主張應再提高更生方案之還款成數，
      依現有資料而言，顯逾相對人之能力，將致相對人難以履
      行，眾多債權人之債權亦均難獲實現，自非立法本意，異
      議意旨此部分所指，應無足採。
（三）異議意旨雖另指稱相對人之工作有期間性，原裁定認可之
      更生方案清償期長達8 年，恐有將來不能履行之虞云云，
      惟相對人自98年2 月擔任高雄市政府交通局擔任定期契約
      服務員迄今，期間均獲順利續聘，顯見相對人之現職並非
      高度不穩定之工作，目前亦無實證足認有異動之虞，異議
      人僅泛稱日後恐有不能履行，未具體指出相對人有何特殊
      情狀，異議人此部分所指，顯係單方臆測，並無實據，自
      無可採。況異議人所主張分180 期、每期17,440元清償之
      方案，換算其清償期限達15年，遠長於本件更生方案之8
      年清償期，且分期金額更高，何以異議人竟未認其所主張
      之清償方案無履行之可能？益見異議意旨所指，前後矛盾
      ，尚無足採。至異議人主張相對人有浪費之情事云云，亦
      未據其舉出實證。況觀諸消費者債務清理條例第63條第1
      項、第64條第2 項所規定就法院認可債務人之更生方案之
      限制條件中，並無債務人前有奢侈、浪費或不當理財情事
      即應否准更生方案之情形。是相對人過往縱有使用消費不
      當之情形，應認屬日後判斷可否免責之憑據，尚不得以其
      有不當理財或浪費之原因，即於前階段預先審查，並據以
      否決其更生方案，是異議人以此作為更生方案並非公允之
      憑據，亦非可採。
五、綜上，本院司法事務官認相對人所提以每個月1 期，共分96
    期，每期清償17,215元，清償債務比例達52.64%之更生方案
    ，條件核屬公允、適當、可行，且無不得認可之消極事由，
    乃依同條例第60條第2 項、第62條第1 項裁定予以認可，核
    無不合，異議人提起本件異議，為無理由，應予駁回。
六、依消費者債務清理條例第15條、民事訴訟法第240條之4第3
    項後段，裁定如主文
中   華   民    國    100    年    11     月    30    日
                民事第五庭   法   官   黃苙荌
上為正本係照原本作成。
如不服本裁定，應於裁定送達後10日內，以書狀向本院提出抗告
，並繳納抗告費新臺幣1,000元。
中    華    民    國  100    年    11     月    30    日
                             書記官  呂怜勳